【裁判字號】    99,抗,46
【裁判日期】    990331
【裁判案由】    訴訟救助
【裁判全文】
臺灣高等法院臺南分院民事裁定    99年度抗字第46號
抗  告  人  甲○○
上列抗告人因與相對人強鮮股份有限公司間請求給付薪資事件聲
請訴訟救助，抗告人對於中華民國99年1月15日臺灣雲林地方法
院99年度救字第2號所為裁定提起抗告，本院裁定如下：
    主  文
抗告駁回。
抗告訴訟費用新台幣壹仟元由抗告人負擔。
    理  由
一、抗告意旨略以：本案業經法律扶助審核准予救助在案，既無
    不法證明之提出，依法扶助審核通知文件即為可供釋明，原
    裁定有誤，應予廢棄，以維權益云云。
二、按「經分會准予法律扶助之無資力者，其於訴訟程序中，向
    法院聲請訴訟救助時，應准予訴訟救助。但另有不符法律扶
    助事實之證明者，不在此限」，法律扶助法第62條定有明文
    。觀之該條立法理由明載該規定係在簡省法院之調查程式，
    如有反證，法院自可作不同裁判。亦即，法院於具體個案應
    審酌當事人所提證據而為准、駁訴訟救助聲請之裁定，財團
    法人法律扶助基金會（下稱法扶會）准予法律扶助之決定，
    對於法院並無拘束力。蓋對照民事訴訟法第107條所定訴訟
    救助之要件及法律扶助法第62條但書之規定，若謂一經法律
    扶助基金會准予法律扶助者，於訴訟程序中聲請訴訟救助時
    ，法院即應准其訴訟救助，無異將法院裁定准、駁訴訟救助
    之職權，交由該基金會全權決定，顯非立法之原意，合先說
    明。
三、本件抗告人主張其無資力支出訴訟費用，然僅提出財團法人
    法律扶助基金會雲林分會准予全部扶助審查通知書一紙為據
    （原審卷第4頁），揆諸上開說明，法院自得就當事人資力
    是否符合民事訴訟法之訴訟救助要件獨立審查。惟經原審依
    職權所調閱抗告人及其同居家屬之財產所得資料所示，抗告
    人於97年度所得總額為19萬9806元；其配偶章雅惠於97年度
    所得總額為18萬8564元，名下有一輛汽車；與抗告人同居之
    父親廖金滄於97年度有雲林縣二崙鄉農會給付之利息所得一
    筆2888元（此尚可推知應有數十萬元本金之存在），名下有
    土地五筆、房屋一筆，總價值為1220萬7324元；與抗告人同
    居之母親廖伍佑雪於97年度有中華郵政股份有限公司二崙郵
    局給付之利息所得一筆2萬5506元（此尚可推知應有數百萬
    元本金之存在），名下有土地二筆，總價值為378萬9618元
    等情，有稅務電子閘門財產所得調件明細表附卷足稽（原審
    卷第16至19頁、第24頁、第40頁），與抗告人提出之法扶會
    審查決定通知書所載（全戶可處分收入1萬8000元，可處分
    資產10萬元）相去甚遠，抗告人復未能提出其他可供即時調
    查之證據，資以釋明其目前財產狀況與上開財產所得清單所
    載有何不符之處，難謂抗告人有窘於生活及缺乏經濟信用之
    情事。據此，原裁定認抗告人暨其同居家屬並非毫無恆產而
    缺乏經濟信用，非不得以其與同居家屬既有財產及自身之經
    濟上信用籌措裁判費，並非無資力支出訴訟費用之人，因而
    駁回其訴訟救助之聲請，並無不合。抗告意旨指摘原裁定不
    當，求予廢棄，為無理由，應予駁回。
據上論結，本件抗告為無理由，依民事訴訟法第495條之1第1項
、第449條第1項、第95條、第78條，裁定如主文。
中    華    民    國    99    年    3     月    31    日
                  民事第二庭    審判長法  官  陳光秀
                                      法  官  李文賢
                                      法  官  曾平杉
上為正本係照原本作成。
本裁定除以適用法規顯有錯誤為理由外，不得再抗告。如提出再
抗告，應於收受送達後10日內委任律師為代理人向本院提出再抗
告狀（須附繕本），並繳納再抗告費新台幣1千元。
中    華    民    國    99    年    3     月    31    日
                                      書記官  葉秀珍
【附記】
民事訴訟法第495條之1第2項準用同法第466條之1第1、2項規定
：
(1)對於第二審判決上訴，上訴人應委任律師為訴訟代理人。但上
  訴人或其法定代理人具有律師資格者，不在此限。
(2)上訴人之配偶、三親等內之血親、二親等內之姻親，或上訴人
  為法人、中央或地方機關時，其所屬專任人員具有律師資格並
  經法院認為適當者，亦得為第三審訴訟代理人。
民事訴訟法第466條之2第1項：
  上訴人無資力委任訴訟代理人者，得依訴訟救助之規定，聲請
  第三審法院為之選任律師為其訴訟代理人。

司法院資訊處製作；財團法人民間司法改革基金會備份。
